【裁判字號】    97,聲,1951
【裁判日期】    970625
【裁判案由】    返還提存物
【裁判全文】
臺灣臺北地方法院民事裁定              97年度聲字第1951號
聲  請  人  台中商業銀行股份有限公司
法定代理人  丙○○
相  對  人  智慧家國際有限公司
兼 上1  人
法定代理人  乙○○
相  對  人  甲○○
上列當事人間返還提存物事件，本院裁定如下：
    主  文
聲請駁回。
    理  由
一、按返還擔保金，依民事訴訟法第106條準用第104條之規定，
    須符合：(一)應供擔保之原因消滅者；(二)供擔保人證明受擔保
    利益同意返還者；(三)訴訟終結後供擔保人證明已定20日以上
    之期間催告受擔保利益人行使權利而未行使，或法院依供擔
    保人之聲請，通知受擔保利益人於一定期間內行使權利並向
    法院為行使權利之證明而未證明者之要件，法院始得裁定返
    還擔保金。所謂「應供擔保之原因消滅者」，在釋明假扣押
    之原因而供擔保之場合，因其係擔保債務人因假扣押所受之
    損害，故必待無損害發生，或債權人本案訴訟全部勝訴確定
    ，或就債務人所生之損害已經賠償時，始得謂供擔保之原因
    消滅；至所謂「訴訟終結」，包括執行程序在內，如已進行
    假扣押執行程序者，則除撤銷假扣押之裁定外，尚須撤回假
    扣押之執行，始得謂假扣押程序終結。
二、聲請意旨略以：聲請人前遵本院96年度裁全字第6768號民事
    裁定為擔保假扣押，曾提供新台幣（下同）152 萬元為擔保
    金，並以臺灣板橋地方法院96年度存字第2925號提存事件提
    存在案，茲因聲請人業已取得本院96年度訴字第7361號民事
    確定判決，聲請人勝訴金額4,200,268 元與聲請人聲請假扣
    押裁定之金額4,560,663 元不同，係因相對人分別於民國96
    年5 月24日、96年6 月25日及96年7 月27日償還133,150 元
    、105,688 元及91,557元所致，二者仍係同一債權；另相對
    人乙○○業已死亡，其繼承人均已拋棄繼承，為此聲請選任
    遺產管理人，並請求返還提存物等語。
三、經查：聲請人主張之事實固據其提出提存書、假扣押裁定、
    民事判決書、確定證明書、臺灣士林地方法院函、交易明細
    查詢單等件為證。惟依聲請人提出上開民事判決書所載，聲
    請人勝訴金額僅有4,200,268 元，與其聲請假扣押裁定之金
    額4,560,663 元尚有360,395 元之差額，是其僅取得部份勝
    訴判決，揆諸首揭說明，聲請人既未取得全部勝訴判決，自
    難遽認應供擔保之原因業已消滅。聲請人雖以上開不足之差
    額係因相對人已為清償所致云云，惟在釋明假扣押之原因而
    供擔保之場合，係為擔保債務人因假扣押所受之損害，故必
    待無損害發生，或債權人本案訴訟全部勝訴確定，或就債務
    人所生之損害已經賠償時，始得謂供擔保之原因消滅，本件
    聲請人既已聲請就相對人之財產於4,530,663 元之範圍內為
    假扣押，相對人之財產於此範圍內即有受損害之可能，故必
    聲請人於上開假扣押金額範圍內取得全部勝訴判決，始得謂
    應供擔保之原因消滅，茲聲請人僅取得部份勝訴判決，就上
    開360,395 元差額部份，復未證明已就相對人所受損害已經
    賠償，即不得認其應供擔保原因消滅。又聲請人未能證明已
    得相對人同意返還或已於訴訟終結後定20日以上之期間催告
    或通知受擔保利益人行使權利，而相對人未為行使。揆諸前
    開說明，聲請人之聲請不符合返還提存物之要件，不能准許
    ，應予駁回。另聲請人就選任相對人即被繼承人乙○○之遺
    產管理人事，允宜向管轄法院家事法庭聲請，非普通民事法
    庭所得處理，附此敘明，
三、依民事訴訟法第95條、第78條，裁定如主文。
中    華    民    國    97    年    6     月    25    日
                  民事第五庭    法  官  胡宏文
以上正本係照原本作成。
如對本裁定抗告，須於裁定送達後十日之不變期間內，向本院提
出抗告狀。
中    華    民    國    97    年    6     月    26    日
                                書記官  曾寶生


司法院資訊處製作；財團法人民間司法改革基金會備份。
